【裁判字號】    99,易,910
【裁判日期】    990430
【裁判案由】    詐欺
【裁判全文】
臺灣臺中地方法院刑事判決               99年度易字第910號
公  訴  人  臺灣臺中地方法院檢察署檢察官
被      告  乙○○
上列被告因詐欺案件，經檢察官提起公訴（99年度偵字第3076號
），被告於本院行準備程序時就被訴事實為有罪之陳述，經聽取
當事人意見後，經本院裁定由受命法官獨任進行簡式審判程序，
本院判決如下：
    主  文
乙○○幫助意圖為自己不法之所有，以詐術使人將本人之物交付
，處拘役伍拾日，如易科罰金，以新臺幣壹仟元折算壹日。
    事  實
一、乙○○明知交付金融帳戶供人使用，可供不法詐欺集團用為
    詐騙他人將款項匯入後再加以提領之工具，竟基於幫助他人
    詐欺取財之不確定故意，於民國98年11月17日某時許，在臺
    中市○○路中國信託商業銀行（下稱「中國信託銀行」）文
    心分行內，先向該分行辦理其原申領之中國信託銀行公益分
    行帳戶（帳號：00000000000 號）之存摺掛失業務，並領得
    銀行發給之新存摺後，即將該存摺及印章交付綽號「阿祥」
    之不詳姓名年籍成年男子，嗣經該男子提供給詐欺集團成員
    供作詐欺犯罪使用後，該詐欺集團成員即以乙○○之上揭金
    融帳戶為犯罪工具，而基於共同意圖為自己不法所有之犯意
    聯絡，由某成年集團成員冒充「周天霖」警官，於98年12月
    10日上午9 時30分許撥打電話予甲○○，向其訛稱因個資外
    洩，帳戶遭人利用，已被檢調分案調查，須匯款作為保證金
    才有辦法處理，致甲○○陷於錯誤，於同年月11日中午12時
    30分許，前往雲林縣斗六市○○路上之臺灣中小企業銀行，
    以現金匯款之方式，將新臺幣（下同）80萬元存入乙○○之
    上開中國信託銀行公益分行帳戶，旋遭提領殆盡。嗣甲○○
    察覺帳戶餘額短少乃知受騙而報警處理，始為警循線查悉上
    情。
二、案經臺中市警察局第五分局報請臺灣臺中地方法院檢察署檢
    察官偵查起訴。
    理  由
一、按被告以外之人於審判外之言詞或書面陳述，除法律有規定
    者外，不得作為證據。前項規定，於法院以簡式審判程序或
    簡易判決處刑者，不適用之，刑事訴訟法第159 條定有明文
    。查本案被告乙○○涉犯詐欺案件，經檢察官提起公訴，被
    告於準備程序中就其所為犯行為有罪之陳述，經法官告知簡
    式審判程序之旨，並聽取公訴人、被告之意見後，合議庭裁
    定由受命法官獨任進行簡式審判程序，且無刑事訴訟法第15
    9 條第1 項規定之適用，合先敘明。
二、本院認定被告有罪之證據如下：
（一）被告於本院審理中之自白供述。
（二）被害人林溫例於警詢中之陳述，暨被害人提出之匯款申請
      書1 紙在卷可稽。此外，復有經上揭被害人匯入受騙款項
      之被告中國信託銀行公益分行帳戶開戶基本資料及帳戶交
      易明細資料、中國信託銀行99年4 月14日中信銀字第0992
      22712048 80 號函所附客戶開戶資料表、存款系統歷史交
      易查詢報表、各項申請掛失止付更換查詢暨終止使用申請
      書、印鑑卡及印鑑卡更新啟用紀錄等資料1 份在卷可參，
      互核相符，顯見本案被害人確實係受上述詐欺集團成員實
      施之詐術欺騙，陷於錯誤匯款而受有財產上損害甚明。
（三）按刑法上之故意，可分為直接故意與不確定故意（間接故
      意），所謂「不確定故意」，係指行為人對於構成犯罪之
      事實，預見其發生而其發生並不違背其本意者，刑法第13
      條第2 項定有明文；且衡諸常情，一般國人向金融機構開
      設帳戶，並無任何法令限制，若係正當用途，大可光明正
      大，自行申請供己使用，何必向他人收集？再者，帳戶之
      用途係用來存提款項，而存摺、提款卡等均係個人重要之
      物件，並具有一定金融交易目的及識別意義，一旦有人收
      購他人帳戶及上開物品供做不明使用，依一般認知，必是
      隱身幕後之使用人欲利用人頭帳戶掩飾犯行免於遭人追查
      ，自極易於令人有與不法犯罪之目的相關之合理懷疑。又
      近來利用各種名義詐欺取財之犯罪類型層出不窮，該等犯
      罪，多數均係利用他人帳戶作為恐嚇取財或詐欺所得財物
      之出入帳戶，並經媒體廣為披載，被告縱使並不確知所提
      供之帳戶，係遭他人用以對被害人詐欺取財，亦無法確知
      取得帳戶之人係以何種方法於何時地為詐欺取財之具體內
      容，惟對於其所提供之上揭帳戶，將遭人作為詐欺取財犯
      行所得財物匯入及提領之工具使用，應有概括之認識，且
      可預見其發生。被告為具一般社會智識經驗之成年人，自
      應知該詐欺集團係利用上開帳戶作為犯罪之用，是其對於
      他人利用上開帳戶資料作為犯詐欺罪之出入帳戶等情，能
      預見其發生且其發生不違背其本意，實有幫助該詐欺集團
      利用上開帳戶犯共同詐欺罪之不確定故意，允無疑義。至
      被告雖於警詢中辯稱：其在99年1 月9 日晚上遺失中國信
      託存摺1 本，沒有借給他人使用云云，及於偵查中辯稱：
      是一個叫「阿泉」的朋友向其借用帳號，他說在大陸做生
      意，需要地下管道把前匯回臺灣，所以才借用其帳戶，其
      之前帳號遺失，「阿泉」在98年12月載其去中國信託補辦
      存摺，辦好後他就把戶頭裡的所有錢領走，領完錢後存摺
      其自己拿著，但在隔1 個興其後約是12月19日，其在繼光
      街遺失存款簿、印章和所有資料云云。惟經本院依職權查
      詢其上開帳戶之開戶後相關申請資料得知，被告於被害人
      受詐騙前之98年11月17日即向中國信託銀行文心分行辦理
      存摺掛失止付申請及補發新摺業務，斯時該帳戶餘額僅餘
      68元，其後於98年12月10日雖有1,900 元轉帳進入，然於
      翌日即11日即有被害人以現金存入80萬元之情形，該80萬
      元款項於匯入之同日即經人以現金提領殆盡乙節，此有上
      揭中國信託銀行99年4 月14日中信銀字第09922271204880
      號函所附客戶開戶資料表、存款系統歷史交易查詢報表、
      各項申請掛失止付更換查詢暨終止使用申請書、印鑑卡及
      印鑑卡更新啟用紀錄等資料1 份附卷可稽，被告亦於本院
      審理中自承其於98年11月17日補發新摺後，即將存摺交付
      綽號「阿祥」之不詳姓名年籍成年男子，該80萬元亦是「
      阿祥」所領取等情綦詳，足堪採信。由此顯見被告前於警
      詢、偵查中之辯解，要屬事後卸責之詞，本院不予採認。
（四）綜上證據調查結果可知，被告於本院審理中所為任意性自
      白，核與事實相符，洵堪採信。是本案事證明確，被告犯
      行洵堪認定，應予依法論科。
三、按詐欺集團所屬成員，基於為自己不法所有之犯意聯絡，以
    上開之方式為詐術，使本案被害人陷於錯誤，而依該詐欺集
    團成員之指示匯款，是該詐欺集團成員所為，係犯刑法第33
    9 條第1 項之詐欺取財罪。被告將其所有之上揭金融帳戶存
    摺及印章交給該綽號「阿祥」之不詳姓名年籍成年男子，由
    該名男子交付給詐欺集團成員供作詐騙匯款帳戶使用，顯係
    基於幫助該詐欺集團成員詐欺取財之犯意，其行為屬刑法詐
    欺取財罪構成要件以外之行為，其既以幫助該詐欺集團犯罪
    之意思而參與犯罪構成要件以外之行為，故核被告所為，係
    犯刑法第30條第1 項前段、第339 條第1 項之幫助詐欺取財
    罪。被告係以幫助詐欺取財犯罪之意思參與犯罪，為幫助犯
    ，爰依刑法第30條第2 項規定，依正犯之刑減輕之。爰審酌
    被告提供自己之上揭金融帳戶幫助他人詐騙財物，致使詐騙
    集團利用人頭帳戶詐財，影響社會經濟秩序，益添查緝之困
    難，行為實不足取，惟念及被告本身並未實際參與詐欺取財
    之犯行，責難性較小，暨斟酌其犯罪之動機、目的、手段及
    其於犯罪後坦承犯行，態度尚佳等一切情狀，量處如主文所
    示之刑，並諭知易科罰金之折算標準，以資懲儆。又按，依
    新修正之刑事訴訟法第479 條第2 項規定，可知該易服社會
    勞動乃係屬執行檢察官之權限，是本件自無須再於主文中另
    諭知易服社會勞動之折算標準，附此敘明。
據上論斷，應依刑事訴訟法第273 條之1 第1 項、第299 條第1
項前段，刑法第30條第1 項、第2 項、第339 條第1 項、第41條
第1 項前段，刑法施行法第1 條之1 第1 項、第2 項前段，判決
如主文。
本案經檢察官張容姍到庭執行職務。
中    華    民    國    99    年    4     月    30    日
                  刑事第十八庭    法  官  胡芷瑜
以上正本證明與原本無異。
如不服本判決，應於收受送達後10日內向本院提出上訴書狀，並
應敘述具體理由；其未敘述上訴理由者，應於上訴期間屆滿後20
日內向本院補提理由書（均須按他造當事人之人數附繕本）「切
勿逕送上級法院」。
                                  書記官  沈慧玲
中    華    民    國    99    年    4     月    30    日
附錄本案論罪科刑法條
刑法第339 條（普通詐欺罪）
意圖為自己或第三人不法之所有，以詐術使人將本人或第三人之
物交付者，處5 年以下有期徒刑、拘役或科或併科1 千元以下罰
金。
以前項方法得財產上不法之利益或使第三人得之者，亦同。
前二項之未遂犯罰之。

司法院資訊處製作；財團法人民間司法改革基金會備份。
